【裁判字號】    95,訴,1188
【裁判日期】    950815
【裁判案由】    毒品危害防制條例
【裁判全文】
臺灣彰化地方法院刑事判決              95年度訴字第1188號
公  訴  人  臺灣彰化地方法院檢察署檢察官
被      告  甲○○
上列被告因違反毒品危害防制條例案件，經檢察官提起公訴（95
年度毒偵字第2181號），本院認有刑事訴訟法第273-1條第1項之
情形，而改依簡式審判程序判決如下：
    主  文
甲○○連續施用第一級毒品，處有期徒刑柒月，扣案之第一級毒
品海洛因壹包（驗餘淨重零點貳參公克）沒收銷燬之。
    事  實
一、甲○○前於民國（下同）92年間，因施用毒品案件，經本院
    於92年3月24日，以92年度毒聲字第630號裁定送觀察、勒戒
    ，因有繼續施用傾向，再由本院於92年5月12日，以92年度
    毒聲字第998號裁定送戒治處所施予強制戒治1年，嗣於93年
    1 月9日因停止戒治付保護管束，甫於93年1月9日釋放，業
    於93年4月23日保護管束期滿而視為強制戒治執行完畢，並
    由臺灣彰化地方法院檢察署檢察官於93年5月3日，以93年度
    戒毒偵字第164號為不起訴處分確定。詎其仍不知悔改，於
    前開強制戒治執行完畢釋放後5年內，復基於施用第一級毒
    品海洛因之概括犯意，自95年4月初某日起，至同年5月19日
    為警採尿之前3日內某時止，在彰化縣福興鄉麥厝村之某處
    工地等地，以第一級毒品海洛因摻水混合後置入針筒內，再
    持以注射身體之方式，連續施用第一級毒品海洛因多次，平
    均約4、5天施用1次。嗣於95年5月19日中午12時20 分許，
    在彰化縣鹿港鎮海埔里海埔巷106號之1（彰化縣水產試驗所
    ）門口前，為警盤查時所獲，並扣得第一級毒品海洛因1包
    （驗餘淨重0.23公克），始查悉上情。
二、案經彰化縣警察局報請臺灣彰化地方法院檢察署檢察官偵查
    起訴，本院認有刑事訴訟法第273-1條第1項之情形，而改依
    簡式審判程序審理。
    理  由
一、按除被告所犯為死刑、無期徒刑、最輕本刑為3年以上有期
    徒刑之罪或高等法院管轄第一審案件者外，於刑事訴訟法第
    273條第1項程序進行中，被告先就被訴事實為有罪之陳述時
    ，審判長得告知被告簡式審判程序之旨，並聽取當事人、代
    理人、辯護人及輔佐人之意見後，裁定進行簡式審判程序；
    除簡式審判程序及簡易程序案件外，第一審應行合議審判，
    刑事訴訟法第273-1條第1項、第284-1條分別定有明文。本
    件被告甲○○所犯係死刑、無期徒刑、最輕本刑為3年以上有
    期徒刑或高等法院管轄第一審案件以外之罪，並於本院行準
    備程序時就被訴事實為有罪之陳述，本院合議庭依前揭規定
    ，經評議結果，裁定改由受命法官獨任行簡式審判程序，先
    予敘明。
二、上揭事實，業據被告甲○○於本院行準備程序及審理時均坦
    承不諱，且其於95年5月19日為警查獲時所採取之尿液，經
    送鑑驗結果，確呈嗎啡陽性反應，此有彰化縣警察局委託尿
    液檢驗尿液代號與真實姓名對照認證單、詮昕科技股份有限
    公司95年6月7日報告編號00000000號濫用藥物尿液檢驗報告
    各1紙附卷可稽，而扣案之白色粉末1包（驗餘淨重0.23公克
    ），確係海洛因成分，此有法務部調查局95年6月27日調科
    壹字第140013022號鑑定通知書1紙在卷可稽，且亦經被告供
    陳在卷。再參以施用第一級毒品海洛因具有成癮性，被告前
    又已有施用毒品之犯行，有其前案紀錄可憑，且經觀察、勒
    戒及強制戒治後，仍再次施用毒品，並屢為警查獲，被告顯
    有難以戒斷，且已成癮之情事，故雖被告於95年5月19日為
    警查獲前3日以外之施用毒品犯行未經採尿鑑驗，然依前開
    說明，亦應認被告之自白確與事實相符，洵堪採信。再查，
    被告於92年間因施用毒品案件，經本院於92年3月24日，以
    92年毒聲字第630號裁定送觀察、勒戒，因有繼續施用傾向
    ，再由本院於92年5月12日，以92年毒聲字第998號裁定送戒
    治處所施予強制戒治1年，嗣於93年1月9日因停止戒治付保
    護管束，甫於93年1月9日釋放，業於93年4月23日保護管束
    期滿而視為強制戒治執行完畢，並由臺灣彰化地方法院檢察
    署檢察官於93年5月3日，以93年度戒毒偵字第164號為不起
    訴處分確定等情，有該臺灣高等法院被告全國前案紀錄表及
    臺灣彰化地方法院檢察署刑案資料查註紀錄表在卷足憑，被
    告顯係於受強制戒治執行完畢釋放後，5年內再犯毒品危害
    防制條例第10條第1項之罪，依同條例第23條第2項規定，應
    依法論科。綜上所述，本件犯罪事證明確，被告前開犯行洵
    堪認定。
三、核被告甲○○所為，係犯毒品危害防制條例第10條第1項之
    施用第一級毒品罪。被告為施用第一級毒品海洛因而持有第
    一級毒品之低度行為，應為施用之高度行為所吸收，不另論
    罪。按被告行為後，刑法連續犯之規定雖自95年7月1日起即
    已被刪除，就此部分，被告行為後之法律已有變更。惟本案
    被告於舊法時期所犯多次施用第一級毒品之犯行，因其犯罪
    時間緊接，犯罪構成要件相同，顯係基於概括犯意反覆而為
    ，應合於修正前刑法第56條連續犯之規定，而屬裁判上一罪
    。雖依據修正前刑法第56條之規定，得加重其刑至2分之1，
    但依據新法，因刑法連續犯之規定已被刪除，則應依其行為
    之次數定犯罪之罪數，後再依刑法第51條之規定為數罪併罰
    定其應執行刑。以本案被告多次施用第一級毒品之情節觀之
    ，被告行為後之法律並不利於被告，則依據刑法第2條第1項
    前段之規定，被告上開施用第一級毒品之行為，因其犯罪時
    間緊接，犯罪構成要件相同，顯係基於概括犯意反覆而為，
    自仍應依行為時即修正前刑法第56條之規定，論以一罪，並
    加重其刑。爰審酌被告前曾有施用毒品犯行，且歷經觀察、
    勒戒及強制戒治處遇措施，均未能知所收斂而遠離毒害，戒
    毒意志尚非堅定，惟念及被告於犯罪後尚能坦承犯行，暨其
    犯罪動機、目的、手段、施用毒品之期間、次數等一切情狀
    ，量處如主文所示之刑，以示懲儆。另扣案之第一級毒品海
    洛因1包（驗餘淨重0.23公克），係查獲之毒品，應依毒品
    危害防制條例第18條第1項前段之規定宣告沒收並銷燬之。
據上論斷，應依刑事訴訟法第273-1條第1項、第299條第1項前段
，毒品危害防制條例第10條第1項、第18條第1項前段，刑法第2
條第1項前段、第11條前段，修正前刑法第56條，判決如主文。
本案經檢察官林士富到庭執行職務。
中    華    民    國    95    年    8     月    15    日
                  刑事第二庭    法  官  黃齡玉
以上正本證明與原本無異。
如不服本判決，應於判決送達10日內，向本院提出上訴狀 (須附
繕本 )。
中    華    民    國    95    年    8     月    15    日
                                書記官  施嘉玫
毒品危害防制條例第10條第1項
施用第一級毒品者，處 6 月以上 5 年以下有期徒刑。


司法院資訊處製作；財團法人民間司法改革基金會備份。
